【裁判字號】    99,訴,96
【裁判日期】    990903
【裁判案由】    妨害自由
【裁判全文】
臺灣新竹地方法院刑事判決                99年度訴字第96號
公  訴  人  臺灣新竹地方法院檢察署檢察官
被      告  乙○○
            丁○○
上列被告等因妨害自由案件，經檢察官提起公訴（98年度偵字第
2136號），被告等於本院準備程序為有罪之陳述，爰經合議庭裁
定由受命法官獨任行簡式程序審理，並判決如下：
    主    文
乙○○、丁○○共同以其他非法方法，剝奪人之行動自由，未遂
，均處有期徒刑月，如易科罰金，均以新臺幣壹仟元折算壹日
。
    事    實
一、甲○○（另案經檢察官偵查中）因與丙○○有債務糾紛，為
    索討追償，乃於民國98年1 月14日某時，以不詳方式取得懸
    掛WS-5645 號車牌（該車牌未扣案）之大慶SUBARU廠牌自小
    客車（實際車牌號碼為5P-9318 號、登記車主為群航企業有
    限公司），並預備黑色膠帶乙捲及電擊棒乙支（黑色膠帶、
    電擊棒均未扣案）置放車輛內，繼於當日上午7 時許，駕駛
    前揭自小客車至新竹縣新豐鄉○○路49號「快樂連線網咖」
    ，邀集乙○○、丁○○一同前往討債，乙○○、丁○○應允
    後，即由丁○○駕駛該車搭載甲○○、乙○○自上開「快樂
    連線網咖」出發，前往丙○○位於新竹縣新豐鄉○○村○○鄰
    ○○街39號住處附近之空地等候，俟見丙○○走出家門不注
    意之際，渠3 人竟共同基於非法剝奪他人行動自由之犯意聯
    絡，甲○○先指示丁○○駕車向前行駛至附近路旁停等接應
    ，旋與乙○○下車，由甲○○在前以雙手拉扯丙○○，強行
    要求丙○○上車，乙○○則在後以身體阻擋丙○○防止其逃
    離，欲以此強押方式，剝奪丙○○之行動自由。後因丙○○
    奮力掙脫，同時不斷呼叫「救命」以吸引路人注意，甲○○
    、乙○○見事跡敗露，遂鬆脫控制丙○○之雙手，2 人迅速
    上車發動車輛，並由丁○○駕車逃離現場而未得逞。嗣丙○○向新竹縣政府警察局竹北分局山崎派出所報案，經警通知
    乙○○、丁○○到案說明，始循線查悉上情。
二、案經新竹縣政府警察局竹北分局報告臺灣新竹地方法院檢察
    署檢察官偵查起訴。
    理    由
一、本件被告乙○○、丁○○所犯刑法第302 條第3項、第1項之
    以其他非法方法剝奪人之行動自由未遂罪，係非死刑、無期
    徒刑、最輕本刑為3 年以上有期徒刑之罪或高等法院管轄第
    一審之案件，被告2 人於本院準備程序進行中，就被訴事實
    均為有罪之陳述，經本院合議庭認合於刑事訴訟法第273 條
    之1第1項之規定，裁定進行簡式審判程序，先予敘明。
二、訊據被告乙○○、丁○○對於上揭犯罪事實，於警詢、偵訊
    、本院準備程序及簡式審判程序時均坦承不諱，核與被害人
    丙○○於警詢及偵查中指述（見98年度偵字第2136號卷第25
    至26頁、第65至66頁）、同案被告乙○○、丁○○於警詢、
    偵查中證述（見98年度偵字第2136號卷第11至22頁、第73至
    75頁、第77至79頁、第119至120頁）情節大致相符，此外，
    復有新竹縣新豐鄉○○路49號「快樂連線網咖」前監視錄影
    翻拍照片9張、車籍查詢－基本資料詳細畫面2紙、車籍查詢
    －基本資料查詢結果畫面乙紙、公司及分公司基本資料查詢
    （明細）乙紙、被告丁○○使用行動電話門號0000000000號
    之通聯紀錄乙份在卷可憑（見98年度偵字第2136號卷第38至
    41頁、第42頁、第44頁、第56至60頁），足見被告2 人自白
    應與事實相符，可以採信，本件事證明確，被告2 人妨害自
    由犯行堪以認定，應予依法論科。
三、按刑法第302條第1項之罪，所剝奪行動自由需有時間上持續
    性始得成立，如行為人本此故意著手實行，視其剝奪人之行
    動自由已否達於一定之持續狀態，分別論處該罪之既遂或未
    遂，被告若係基於剝奪被害人行動自由之犯意著手實行，雖
    客觀上未能持續剝奪被害人之行動自由，亦應認係刑法第30
    2條第3項、第1 項之妨害自由未遂罪，要不得以被害人行動
    自由未受剝奪，即認應成立刑法第304 條之強制罪，合先說
    明。查被告乙○○、丁○○固已著手以身體阻擋，並強行拉
    扯被害人促其上車，欲藉此非法方法剝奪被害人之行動自由
    ，惟因被害人掙脫呼救而未生剝奪行動自由之結果，核其等
    所為，均係犯刑法第302 條第3項、第1項之以其他非法方法
    ，剝奪人之行動自由未遂罪。被告2 人與共犯甲○○就前揭
    妨害自由犯行，彼此間有犯意聯絡及行為分擔，均為共同正
    犯。被告乙○○、丁○○已著手於妨害自由犯罪行為之實施
    ，而未能持續剝奪被害人之行動自由，為未遂犯，爰均依刑
    法第25條之規定減輕其刑。爰審酌被告乙○○、丁○○2 人
    素行尚佳，其等未循正當合法途徑催討債務，僅因共犯甲○○之慫恿邀集，即起意與共犯甲○○共同妨害被害人之自由
    ，造成被害人之恐懼，實值非難，參以被告乙○○僅以身體
    阻擋被害人離去，被告丁○○則負責駕駛車輛在旁等候接應
    ，手段尚非至劣，且聽聞被害人呼救後隨即停手離開現場，
    幸未肇致被害人體傷財損，兼衡被告2 人於本案中並非居於
    主導地位，犯後迭於偵審期間均坦承犯行，態度良好等一切
    情狀，分別量處如主文所示之刑，並均諭知易科罰金之折算
    標準，以資懲儆。
四、至本件共犯甲○○持有之犯罪工具WS-5645 號車牌、黑色膠
    帶及電擊棒等物，並未扣案，且無證據證明係被告乙○○、
    丁○○或共犯甲○○所有，亦無證據證明尚未滅失，是尚難
    依法宣告沒收，附此敘明。
據上論斷，應依刑事訴訟法第273條之1第1 項、第299條第1項前
段，刑法第28條、第302條第3項、第1項、第25條、第41條第1項
前段，刑法施行法第1條之1第1項、第2項前段，判決如主文。
本案經檢察官黃英彥到庭執行職務。
中    華    民    國    99    年    9     月     3    日
                  刑事第三庭  法  官   林惠君
以上正本證明與原本無異。
如不服本判決，應於收受本判決後10日內向本院提出上訴書狀。
上訴書狀應敘述具體理由，未敘述上訴理由者，應於上訴期間屆
滿後20日內補提理由書狀於本院（均須按他造當事人之人數附繕
本，並請勿「逕送上級法院」）。
中    華    民    國    99    年    9     月     3    日
                              書記官  劉亭筠
附錄本案論罪科刑法條全文：
中華民國刑法第302條
私行拘禁或以其他非法方法，剝奪人之行動自由者，處5 年以下
有期徒刑、拘役或3 百元以下罰金。
因而致人於死者，處無期徒刑或7 年以上有期徒刑，致重傷者，
處3 年以上10年以下有期徒刑。
第一項之未遂犯罰之。

司法院資訊處製作；財團法人民間司法改革基金會備份。
